【裁判字號】    92,訴,826
【裁判日期】    921107
【裁判案由】    毒品危害防制條例
【裁判全文】
臺灣高雄地方法院刑事判決                          九十二年度訴字第八二六號
    公  訴  人  臺灣高雄地方法院檢察署檢察官
    被      告  乙○○
                甲○○
    共      同
    指定辯護人  本院公設辯護人  戊○○
右列被告等因違反毒品危害防制條例案件，經檢察官提起公訴（九十年度偵字第八六
四八號），本院判決如左：
    主  文
乙○○、甲○○均無罪。
    理  由
一、公訴意旨略以：被告乙○○基於販賣第一級毒品海洛因及第二級毒品安非他命之
    概括犯意，於民國九十年三、四月間，在高雄縣燕巢鄉鳳雄村附近，向綽號「芬
    仔」之不詳姓名成年女子販入第一級毒品海洛英約二十五公克及第二級毒品安非
    他命一百十二公克，復夥同被告即其同居女友甲○○共同以他人名義所申請之行
    動電話0000000000號、0000000000號及呼叫器00000
    00000號為對外連絡工具，販賣海洛因及安非他命予不特定人，其中多次販
    賣予郭福茂（綽號阿偉，起訴書誤載為郭茂福），丙○○則在旁觀看。嗣於九十
    年五月一日十七時許，被告乙○○及甲○○復在高雄縣仁武鄉○○路二四０號「
    翁財記超商」前，以新臺幣（下同）一萬元之代價，販賣海洛英一包（重二公克
    ）及安非他命十一包（重約三十二點七公克）予丙○○，而於同日二十一時二十
    分為警查獲，並當場扣得被告乙○○手上之手提包及塑膠袋內海洛英十一包（計
    二十一公克）、安非他命十二包（計八十三公克）、糖粉一包、電子磅秤一台、
    捲煙紙器一組、空夾鏈袋七個、研磨機一台、自製海洛英壓縮成塊模具一組、分
    裝用塑膠勺一支、手提包二只、行動電話二具、呼叫器一只及現金七萬二千六百
    元等物。再前往被告等之住處搜索查扣海洛因六包（重七點三公克）、安非他命
    二包（重二公克）及空夾鏈袋一大包等物，因認被告乙○○及甲○○均涉犯毒品
    危害防制條例第四條第一項、第二項之販賣第一、二級毒品罪嫌等語。
二、按被告未經審判證明有罪確定前，推定其為無罪。犯罪事實應依證據認定之，無
    證據不得認定犯罪事實；不能證明被告犯罪者，應諭知無罪之判決，刑事訴訟法
    第一百五十四條、第三百零一條第一項分別定有明文。又事實之認定，應憑證據
    ，如未能發現相當證據，或證據不足以證明，自不能以推測或擬制之方法為裁判
    基礎。再認定犯罪事實，所憑之證據，雖不以直接證據為限，間接證據亦包括在
    內，然無論直接或間接證據，其為訴訟上之證明，須於通常一般之人均不致於有
    所懷疑，而得確信其為真實之程度者，始得據之為有罪之認定，倘其證明尚未達
    到此一程度，而有合理性懷疑之存在時，即無從為有罪之認定。此分別有最高法
    院四十年台上字第八六號及七十六年台上字第四九八六號判例可資參照。
三、公訴人認被告等涉犯毒品危害防制條例第四條第一項、第二項之販賣第一、二級
    毒品罪嫌，無非係以證人丙○○於警訊時之陳述，及警方在被告乙○○身上扣得
    大量毒品、電子磅秤、空夾鏈袋等物品，顯非供己施用所需為其主要論罪依據。
    訊據被告等均堅決否認有何販賣第一、二級毒品之犯行，辯稱其等於九十年五月
    一日十四時許至十九時許，均在案外人即其友人庚○○位於高雄縣仁武鄉○○街
    八六號亞洲渡假村Ａ棟一樓一一八之五室住處，與庚○○及己○○等人聊天作樂
    ，且如其等於同月一日十七時許販賣毒品予證人丙○○，當不致於翌日配合警方
    誘捕證人丙○○等語。經查：
  (一)高雄市政府警察局刑警大隊偵二隊五分隊警員於九十年五月一日二十一時二十分
    許，循線在高雄縣燕巢鄉○○路與鳳西巷口查獲被告二人，並當場在被告乙○○
    身上扣得海洛英十一包（淨重十七點零零公克）、安非他命十二包（驗前毛重八
    五點五五公克，驗後毛重八五點四七公克）、糖粉一包、電子磅秤一台、捲煙紙
    器一組、空夾鏈袋七個、研磨機一台、自製壓縮海洛因成塊模具一組、分裝用塑
    膠勺一支、裝毒品用手提包二只、行動電話二具、呼叫器一只、現金七萬二千六
    百元等物，隨後被告乙○○配合警方追查證人丙○○非法持有霰彈長槍及改造手
    槍案件，藉故引誘證人丙○○至高雄縣仁武鄉○○村○○路二四０號之「翁財記
    超商」前會面，俟證人丙○○於翌日七時五分許依約抵達現場後，立即遭警逮捕
    ，並在其所駕駛之自用小客車內扣得海洛因一包（淨重一點零二公克）、安非他
    命十一包（驗前毛重三二點五公克，驗後毛重三二點四公克）及空夾鏈袋十八個
    等事實，為被告等所自承在卷，核與證人丙○○及證人即查獲員警張明證於本院
    審理時之證詞相符，復有警訊筆錄、搜索扣押證明筆錄、本院九十年度訴字第一
    四三六號判決及法務部調查局鑑定通知書二紙、高雄醫學大學附設中和紀念醫院
    檢驗報告一紙附卷可稽。
  (二)證人丙○○固於警訊時陳稱其曾目睹綽號「阿偉」之友人向被告乙○○購買毒品
    ，被告甲○○則有時在旁觀看，其於九十年五月二日為警查獲之海洛因一包（淨
    重一點零二公克）及安非他命十一包（驗前毛重三二點五公克，驗後毛重三二點
    四公克），均係於同月一日十七時許，以一萬元之價格向被告乙○○所購得云云
    （警卷第十一頁）。惟其於本院審理時則改稱未曾目睹「阿偉」向被告乙○○購
    買毒品，其所持有之前開毒品係向綽號「胖芬」之女子所購買，係因遭被告乙○○設計逮捕，且員警表示被告乙○○指稱其有販賣槍械之行為，始心生不滿而於
    警詢時指訴被告等販毒等語（本院卷第一五六至）。本院審酌：
  1.證人即警員張明證於本院審理時證稱其於九十年五月一日逮捕被告乙○○後，要
    求被告乙○○協助誘捕證人丙○○以追查槍械案件，被告乙○○即藉故邀約前往
    「翁財記超商」前會面，俟證人丙○○抵達現場即遭埋伏之警員逮捕等語（本院
    卷第一七一至一七三頁），則證人丙○○既係遭被告乙○○設計而為警逮捕，其
    因此心生怨懟，憤而捏造事實反控被告乙○○販賣毒品，即非悖於常理之舉。況
    警方在證人丙○○車上查獲海洛因一點零二公克及安非他命三二點五公克，數量
    非少，故製作警訊筆錄之警員亦曾訊問證人丙○○是否涉嫌販賣毒品（警卷第十
    頁反面），是如證人丙○○指訴扣案毒品係在數小時前向被告乙○○所購買，除
    可達到報復之目的外，更得以因此脫免自己販賣毒品之嫌疑。從而，證人丙○○
    於警詢時顯有誣陷被告等之動機及實益，則其於本院審理時翻異前詞，證稱並未
    向被告乙○○購買毒品等語，雖有前後不一之瑕疵而足以懷疑其人格是否誠實可
    靠，惟既與一般常理相符，即非全然無可採信。
  2.證人張明證於本院審理時證稱：「（問：在查到乙○○之後，針對丙○○的部分
    ，主要是不是槍械？）是。」等語（本院卷第一七八頁），足見警方要求被告乙○○協助誘捕證人丙○○，係為查緝證人丙○○之非法持有槍械案件，故嗣後未
    在證人丙○○身上查獲槍械，反而在其車上搜得毒品，實屬偶然發生之結果，而
    非警方有何被告乙○○販賣毒品予證人丙○○之線索或證據，自難僅憑此一偶然
    在證人丙○○車上查獲毒品之結果，推認被告乙○○確有販賣毒品之犯行。
  3.被告乙○○係於九十年五月一日二十一時二十分許為警逮捕，隨即與警方配合而
    於翌日七時五分許誘捕證人丙○○，如其確曾於同月一日十七時許販賣重量多達
    一點零二公克之海洛因及三二點五公克之安非他命予證人丙○○，證人丙○○即
    握有其販賣毒品之證據，則其於為警逮捕後，顯可輕易預見如證人丙○○於向其
    購得上開毒品數小時後亦遭逮捕，將有為警搜得上開毒品之風險，而證人丙○○
    在遭其設計逮捕之情形下，更有供出毒品來源之動機，則被告乙○○在遭警扣得
    大量毒品而懷疑其涉嫌販毒之處境下，如再配合警方誘捕證人丙○○，豈非坐實
    自己販賣毒品之罪名？被告乙○○自始即否認販賣毒品之犯行，豈會愚昧至協助
    警方查證自己之犯罪證據？從而，被告辯稱如其曾販賣毒品予證人丙○○，當不
    致於翌日配合警方誘捕之等語，核與一般社會經驗法則相符，堪予採信。
  4.再證人丙○○於警訊中陳稱：「（問：警方所查獲右述之已分裝成小包之毒品海
    洛因及安非他命是否係為販賣給予不特定人圖利？）我沒有販賣給別人圖利，該
    分裝成小包之毒品海洛因及安非他命是我向乙○○購得時就已分裝成小包。」等
    語（警卷第十一頁）。依上開陳述內容以觀，足見證人丙○○自承取得毒品後並
    無另行加工、混合或拆封之行為，惟自其車上扣得之海洛因，經送驗後確定純度
    為百分之三九點三六，而在被告乙○○身上扣得之海洛因純度則為百分之五一點
    零八，此分別有法務部調查局000000000號及000000000號鑑
    定通知書附卷可稽（偵卷第四之一頁、本院卷第九二之四頁）。佐以一般販毒者
    之犯罪手法，通常均先以研磨機等器具將海洛因與諸如葡萄糖等類之雜物混合攪
    拌後，再分裝成小包裝以方便販賣予不特定人，則各包裝之海洛因純度應不致有
    明顯誤差，乃二人分別持有之海洛因純度相差逾百分之十，自不足以證明證人丙○○持有之海洛因係向被告乙○○所購買。
  5.另證人丙○○於警訊中陳稱其曾目睹綽號「阿偉」之友人向被告乙○○購買毒品
    ，被告甲○○有時在場云云。惟已於本院審理時改稱其未見過「阿偉」向被告乙○○購買毒品，只知道他們曾一起出門購買毒品，「阿偉」本名郭福茂，已經車
    禍身亡等語（本院卷第一五九、一六０頁）。則證人丙○○前揭警訊時之陳述已
    有前後不一之瑕疵，復未具體指明被告乙○○係於何時、何地、以何等價格、販
    賣何種毒品予「阿偉」。而公訴人亦未提出任何有關「阿偉」之真實姓名、年籍
    資料及指訴被告等販賣毒品之證詞以供本院調查，自不得僅以證人丙○○於警訊
    時空泛而顯有瑕疵之陳述，遽為不利於被告等之認定。
  6.綜合上開各節，除證人丙○○於警訊時之陳述外，並無其他積極證據足資證明被
    告等確有販賣毒品予「阿偉」或證人丙○○之犯行。而前揭警訊時之陳述，性質
    上屬被告以外之人於司法警察調查中所為之陳述，既與審判中之證述不符，又與
    一般經驗法則有違，顯不具較為可信之特別情況而無證據能力，自不得採為不利
    於被告等之認定依據。
  (三)證人己○○於本院審理時證稱其於九十年五月一日十四、十五時許，曾前往庚○○之住處與被告聊天，至同日二十時許始與被告等一起離開，其於該段期間內雖
    曾短暫進出，但被告等應無離開現場，因其翌日曾打電話尋找被告乙○○，惟其
    母表示被告乙○○已於昨日為警逮捕，所以對當日發生的事情比較有印象等語（
    本院卷第一六四至一七一頁），核與被告乙○○之供詞大致相符。雖證人己○○
    與被告乙○○就在庚○○住處有無泡茶、聊天內容為何等細節之陳述內容略有未
    符，惟既屬二年前之生活細節，記憶難免模糊，其等就上開枝微末節之陳述略有
    不符，尚屬合理。況證人己○○係經公訴人之聲請而與被告乙○○隔離，再由公
    訴人與辯護人交互詰問，應可擔保其證述內容之真實性，自不得僅以上開略有不
    符之陳述遽認證人己○○之證詞全然無法採信。從而，被告等確曾於當日下午在
    庚○○住處與證人己○○聊天，至同日二十時許始離開現場等情，堪予認定。
  (四)警方固在被告乙○○身上扣得海洛英十一包（淨重十七點零零公克）、安非他命
    十二包（驗前毛重八五點五五公克，驗後毛重八五點四七公克）、糖粉一包、電
    子磅秤一台、捲煙紙器一組、空夾鏈袋七個、研磨機一台、自製壓縮海洛因成塊
    模具一組、分裝用塑膠勺一支、裝毒品用手提包二只、行動電話二具、呼叫器一
    只及現金七萬二千六百元等物。惟按，販賣毒品罪固不以販入之後復行賣出為構
    成要件，苟以營利為目的，將毒品販入或將之賣出，有一於此，其犯罪即經完成
    ，然仍須以行為人主觀上基於營利之目的，客觀上復有買入或賣出之行為，始足
    當之。本件被告乙○○自始即辯稱毒品係供自己施用，因其施用量比較大，故購
    買之數量亦較多，又大夾鏈袋係裝海洛因搗碎後再放入研磨機絞碎之用，自製海
    洛因壓縮成塊模具係以鐵條粘接而成，用以將海洛因磨勻後加糖壓縮成塊，比較
    不會走味，亦可存放較久，電子磅秤則係向別人購買毒品時秤重使用等語（本院
    卷第七十、七一頁）。本院審酌被告乙○○為警查獲毒品之數量固非少數，惟其
    確有施用第一、二級毒品之犯行，此有本院九十年度訴字第一四三六號判決可稽
    （本院卷第九一頁），而染有吸毒習慣之人，施用毒品之頻率、數量及個人經濟
    狀況往往因人而異，則所需施用及足以負擔購買之毒品數量亦有不同。又毒品市
    場屢因各種因素之影響而有所波動，施用者於價格高漲時購買數量較少，價格低
    廉時購買數量較多，本屬一般交易之常態，一次大量購買毒品，除可獲得較優惠
    之價格外，更可減少遭警查獲之風險。是持有大量之毒品之人，其購入毒品之動
    機並非僅有藉此販賣以圖利一端，諸如供己長期施用、提供親近之人無償施用，
    或販賣者為減少遭警查獲之風險而要求必須一次購買一定數量等情形，皆有可能
    。況上開查獲之毒品市價僅約數萬元，尚未達一般供己施用之人無法負擔之不合
    理程度。則公訴人僅以被告乙○○持有上開數量之毒品及器具，遽予推認被告等
    係以營利為目的而買入毒品，惟就其等係以何等價格購入，將以何等價格賣出，
    其間有無利益可圖，即其等主觀上是否確有營利之意圖等情，均未提出積極證據
    以資佐證，自有速斷之嫌。從而，公訴人既無法舉證證明被告等主觀上確有營利
    之意圖，自不得僅以其等持有上開數量之毒品及器具，遽為不利於被告等之認定
    。
  (五)至被告乙○○固持有第一、二級毒品，惟其持有上開毒品並進而施用之犯行，業
    據公訴人另行起訴並經本院分別判處有期徒刑一年二月及十月，定其應執行之刑
    有期徒刑一年十月確定在案，此有本院九十年度訴字第一四三六號判決在卷可稽
    ，則被告乙○○持有毒品之犯行，顯非公訴人擇為犯罪事實而提起本件公訴之範
    圍，本院無從審理；又扣案毒品均在被告乙○○身上查獲，被告甲○○亦堅決否
    認知悉被告乙○○持有毒品，此外，公訴人亦未舉證證明被告甲○○有與被告乙○○共同持有毒品之犯意聯絡或行為分擔，自不得僅以被告甲○○為被告乙○○
    之女友，且於被告乙○○遭警逮捕時，亦同在現場，即遽然推認其亦有持有毒品
    之犯行，附此敘明。
  (六)綜上所述，公訴人僅以證人丙○○於警詢時之陳述及被告乙○○持有毒品之犯行
    ，遽認被告等涉犯毒品危害防制條例第四條第一項、第二項之販賣第一、二級毒
    品罪嫌，惟證人丙○○於警詢中之陳述並無證據能力，不得採為認定被告等涉嫌
    上開犯行之證據。此外，公訴人亦未提出其他積極證據足供本院審認被告等確有
    販賣毒品予不特定人之犯行，或於買入毒品時主觀上已有販賣毒品以營利之意圖
    ，自應認被告等販賣第一、二級毒品之犯罪嫌疑不足，揆諸前揭判例意旨，依法
    應為被告等均無罪之諭知。
據上論斷，應依刑事訴訟法第三百零一條第一項，判決如主文。
本案經檢察官丁○○到庭執行職務。
中      華      民      國    九十二    年     十一     月      七      日
                                    臺灣高雄地方法院刑事第十二庭
                                        審判長法  官    徐美麗
                                              法  官    廖純卿
                                              法  官    鄭詠仁
右正本證明與原本無異。
如不服本判決，應於判決送達後十日內，向本院提出上訴狀。
                              書記官    蔡妮君
中      華      民      國    九十二    年     十一     月      七      日


司法院資訊處製作；財團法人民間司法改革基金會備份。
